【裁判字號】    93,訴,3929
【裁判日期】    950223
【裁判案由】    土地增值稅
【裁判全文】
臺北高等行政法院判決
                                     93年度訴字第03929號
                              .
原      告  甲○○
被      告  臺北市稅捐稽徵處設
代  表  人  乙○○（處長）
訴訟代理人  戊○○
            丙○○
上列當事人間因土地增值稅事件，原告不服臺北市政府中華民國
93年10月6 日府訴字第09317903400 號訴願決定，提起行政訴訟
。本院判決如下：
  主文
原告之訴駁回。
訴訟費用由原告負擔。
    事  實
一、事實概要：原告於民國86年4月7日向被告申報移轉其所有坐
    落臺北市○○區○○段3小段878地號持分土地，並申請按自
    用住宅用地稅率課徵土地增值稅，經該分處核定按自用住宅
    用地稅率課徵土地增值稅新臺幣 (以下同）370,125元。嗣
    經檢舉並經被告查獲，系爭土地上房屋於84年8月20日至86
    年8 月19日有出租情事，該分處乃以93年3月4日北市稽中北
    甲字第09360125800號函核定補徵一般用地稅率與自用住宅
    用地稅率差額土地增值稅計1,843,398元。原告不服，申請
    復查。經被告以93年5月7日北市稽法乙字第0936077450 0號
    復查決定：「復查駁回。」，上開決定書於93年5月11日送
    達，原告仍表不服，於93年6月10日經由被告向臺北市政府
    提起訴願，經訴願決定駁回，原告猶未甘服，遂向本院提起
    行政訴訟。
二、兩造聲明：
  (一)原告聲明：
  1.原處分及訴願決定均撤銷。
  2.訴訟費用由被告負擔。
  (二)被告聲明：
  1.駁回原告之訴。
  2.訴訟費用由原告負擔。
三、兩造之主張：
甲、原告主張：
  (一)檢舉人疑係因要求遷讓原告所有之大直明水路369號5樓房屋
    未果，挾怨涉嫌以檢舉原告逃漏增值稅以為報復，意圖賺取
    檢舉逃漏稅獎金(總金額之20%)以彌補其要不到大直明水路3
    69號房屋之損失，甚為明確。有台灣台北地方法院判決書、
    裁定書、淨覺愛心服務隊個案紀錄表、戶籍謄本與民事答辯
    狀影本等文件為證。
  (二)本件臺北市政府訴願決定書理由二末3行略為：「...... 曾
    出示房屋租賃契約書影本。」與事實不符，原告並未提供「
    屋租賃契約書影本」該調查員調查談話之「屋租賃契約書影
    本」，係檢舉人疑涉嫌為套取詐騙原告及承租人丁○○透露
    租賃關係及年月日期而偽造其出租人之筆錄與原告之筆錄不
    同，不能據為核定逃漏稅之依據。
  (三)該明水路369號房屋4樓現承租人丁○○(戶長姓林)疑可能被
    檢舉人涉嫌威迫「不再續租」而與之串通陷害原告，而如被
    告所指84年8月20日至86年8月19日止丁○○並無居住該址之
    具體戶籍依據，且時隔 9年多，其只憑記憶，實有錯誤之可
    能。法律講求證據，換言之，宜人證、物證俱全方可成立。
    不能片面單憑承租人一方不明確之證詞而判定原告逃漏稅。
    其理由薄弱不足採信(即證據不足)，請向中山戶政所調閱丁
    ○○戶籍謄本核對。
  (四)依稅捐稽徵法第21條第1項第3款及第2項規定略為: 「稅捐
    之額課期間左列規定: 3.位於規定期限內申報或故意.....
    .. 方法逃漏稅捐者，其核課期間為7年。」，經核該北安段
    3小段878地號異動期間為86年5月12日，距核課期間已超過
    近6個月，該案合應撤銷。
乙、被告主張：
  (一)原告於86年4月7日檢附土地所有權人無租賃情形聲明書，向
    被告申報移轉其所有臺北市○○區○○段3小段878地號持分
    土地，並申請按自用住宅用地稅率課徵土地增值稅，經被告
    核定按自用住宅用地稅率課徵土地增值稅370,125元。嗣經
    檢舉人於92年5月21日提供系爭土地之地上房屋即臺北市○
    ○路369號4樓之房屋租賃合約書等資料，檢舉系爭土地上房
    屋於84年8月20日至86年8月19日有出租情事，案經被告向承
    租人丁○○查得系爭土地上房屋於86年4月3日出售前一年即
    85 年4月3日至86年4月2日期間確有出租情形，不符合土地
    稅法第9條及第34條第1項及第2項之規定。按自用住宅用地
    稅率課徵土地增值稅之規定，且原告係故意以詐欺或其他不
    正當方法逃漏稅捐，依稅捐稽徵法第21條第1項第3款之規定
    ，其核課期間應為7年，被告乃依稅捐稽徵法第21條第2項規
    定，以93年3月4日北市稽中北甲字第09360125800號函審理
    核定補徵一般用地稅率與自用住宅用地稅率差額土地增值稅
    計1,843,398元，洵屬有據。
  (二)原告主張房屋租賃契約書上出租人簽名非其筆跡，承租人丁
    ○○可能與檢舉人串通陷害原告，及84年8 月20日至86年8
    月19 日 期間，丁○○並未在該址設立戶籍等節，惟查被告
    於92年11月3 日以北市稽法甲字第09290955100 號函通知系
    爭房屋承租人丁○○到被告備詢，依卷附丁○○92年11月13
    日談話筆錄記載，其陳述自84年8 月20日起承租系爭房屋，
    迄今仍居住於該址。復經被告提示卷附檢舉人寄送被告之系
    爭房屋租賃合約書影本，承租人丁○○並承認為其本人所簽
    訂無訛，租賃期間之租金係以現金交付予原告云云。另系爭
    房屋及土地自67年10月11日至86年5 月12日止係為原告所有
    ，有卷附臺北市中山地政事務所異動索引正本可稽，則於該
    期間原告就系爭房屋及土地於法令限制之範圍內，得自由使
    用、收益、處分，並排除他人之干涉。本案原告雖否認有出
    租系爭房屋之情形，惟依卷附其所檢附之臺灣臺北地方法院
    91年訴字第5186號民事判決，原告既主張其係於系爭房屋之
    頂樓部分增建房屋並居住，又就系爭房屋之使用情形如何，
    原告並未說明；而承租人丁○○就承租及如何給付租金並居
    住系爭房屋之事實已明確陳述如上述，縱其未於系爭房屋設
    立戶籍，並不妨礙租賃事實之成立。原告既未就其主張提出
    證據以實其說，徒言指摘否認系爭房屋出租之事實及系爭房
    屋租賃合約書之真正，應不足採。
  (三)至原告主張系爭稅捐自86年5月12日迄今已逾核課期間乙節
    ，惟按稅捐稽徵法第22條第1款規定：「前條第1項核課期間
    之起算，依左列規定：1.依法應由納稅義務人申報繳納之稅
    捐，已在規定期間內申報者，自申報日起算。」查原告於93
    年3月10日向被告申請復查前已收到本件補徵稅款繳款書，
    距原土地增值稅申報日86年4月7日，未逾7年之核課期間。
    是原告之主張，顯係誤解法令。從而，本件核定補徵一般用
    地稅率與自用住宅用地稅率差額土地增值稅，揆諸前揭法條
    規定並無不合，訴願決定予以駁回，亦無違誤，敬請明察並
    駁回原告之訴。
  (四)綜上所述，原告之訴應認為無理由，爰依行政訴訟法第108
    條規定提出答辯，請准如答辯之聲明判決。
    理  由
一、按「本法所稱自用住宅用地，指土地所有權人或其配偶直系
    親屬於該地辨竣戶籍登記，且無出租或供營業用之住宅用地
    。」、「土地所有權人出售其自用住宅用地者，都市土地面
    積未超過3公畝部分或非都市土地面積未超過7公畝部分，其
    土地增值稅統就該部分之土地漲價總數額按10%徵收之；超
    過3公畝或7公畝者，其超過部分之土地漲價總數額依前條規
    定之稅率徵收之。」「前項土地於出售前一年內，曾供營業
    使用或出租者，不適用前項規定。」，分別為土地稅法第9
    條及第34條第1項及第2項所明定。
二、本件係原告於86年4月7日向被告申報移轉其所有坐落臺北市
    中山區○○段○○段878地號持分土地，並申請按自用住宅用
    地稅率課徵土地增值稅，經被告核定按自用住宅用地稅率課
    徵土地增值稅370,125元。嗣經檢舉系爭土地上房屋於84 年
    8月20日至86年8月19日有出租情事，被告處乃以93年3月4日
    北市稽中北甲字第09360125800號函核定補徵一般用地稅率
    與自用住宅用地稅率差額土地增值稅計1,843,398元。原告
    則不服，為如事實欄所載之主張。
三、經查：
  (一)系爭房屋承租人丁○○92年11月13日於被告機關陳稱略以：
    「問：依檢舉人檢送台端與甲○○房屋租賃契約二份【坐落
    臺北市○○路369號4樓】是否為台端所簽訂？租賃期間是否
    為84年8月20日起至85年8月19日及85年8月20日起至86年8月
    19日止？答：上開租賃合約為本人所簽訂，本人從84年8 月
    20日承租上開房屋迄今。」、「問：台端上開租賃合約租賃
    期間租金如何給付？答：以現金交付甲○○。」等語，有談
    話筆錄影本一份在卷足憑，承租人丁○○並提供84年8月20
    日起至85年8月19日及85年8月20日起至86年8月19日之房屋
    租賃契約書二份供核，其中交款備忘錄更載以原告於84年8
    月20日所收受現金6萬元；系爭房屋及土地自67年10月11 日
    至86年5月12日止係為原告所有，亦卷附臺北市中山地政事
    務所異動索引正本可稽。
  (二)至原告主張系爭房屋租賃契約書上出租人簽名非其筆跡，承
    租人丁○○可能與檢舉人串通陷害原告及84年8月20日至86
    年8月19日期間，丁○○並未在該址設立戶籍等節。經查系
    爭房屋承租人丁○○自承有承租及以現金交付之事實，已如
    上述，縱丁○○未於系爭房屋設立戶籍，並不妨礙租賃事實
    之成立。另揆諸附臺灣臺北地方法院91年訴字第5186號民事
    判決，原告於84年8月20日起至86年8月19日間係住在系爭房
    屋頂樓增建房屋部分，並非住居於系爭房屋，系爭房屋並未
    自住而出租予他人，與常情自無違；況原告若否認有出租情
    事，而係遭陷害乙節，何以並未對於所謂承租人丁○○提出
    偽造文書之告訴？縱系爭房屋租賃契約書上出租人簽名非其
    筆跡，亦無礙於租賃契約之成立。原告既未就其主張提出證
    據以證其說，徒言指摘否認系爭房屋出租之事實及系爭房屋
    租賃合約書之真正，自不足採。
  (三)按稅捐稽徵法第21條第1項第3款及第2項規定：「稅捐之核
    課期間，依左列規定......3. 未於規定期限內申報，或故
    意以詐欺或其他不正當方法逃漏稅捐者，其核課期間為7年
    。」「在前項核課期間內，經另發現應徵之稅捐者，仍應依
    法補徵或並予處罰；在核課期間內未經發現者，以後不得再
    補稅處罰。」，本件原告於93年3月10日向被告申請復查前
    已收到本件補徵稅款繳款書，距原土地增值稅申報日86 年4
    月7日，未逾7年之核課期間。是原告主張本件已逾核課期間
    乙節，容有誤解，亦不足採。從而，被告以系爭房屋有出租
    情事，爰依稅捐稽徵法第21條第2項規定，補徵一般用地稅
    率與自用住宅用地稅率差額土地增值稅計1,843,398元，依
    法自無不合。
四、綜上所述，原處分依法並無不合，訴願決定予以維持，亦無
    違誤；原告徒執前詞，聲請撤銷原處分及訴願決定，為無理
    由，應予駁回。
五、本件承租人丁○○於被告約談時，業已陳述明確，本院認毋
    庸再予以傳訊，併此敘明。
據上論結，本件原告之訴為無理由，爰依行政訴訟法第98條第3
項前段，判決如主文。
中    華    民    國    95    年    2    月    23    日
                       第七庭審判長法  官  劉介中
                                   法  官  李玉卿
                                   法  官  黃秋鴻
上為正本係照原本作成。
如不服本判決，應於送達後20日內，向本院提出上訴狀並表明上
訴理由，如於本判決宣示後送達前提起上訴者，應於判決送達後
20日內補提上訴理由書（須按他造人數附繕本）。
中    華    民    國    95    年    2    月    23    日
                                   書記官  王琍瑩


司法院資訊處製作；財團法人民間司法改革基金會備份。
